【裁判字號】    99,上訴,935
【裁判日期】    990805
【裁判案由】    妨害性自主等
【裁判全文】
臺灣高等法院高雄分院刑事判決         99年度上訴字第935號
上  訴  人
即  被  告  丙○○
選任辯護人  莊博文律師
上列上訴人因妨害性自主罪等案件，不服臺灣高雄地方法院99年
度訴字第31號中華民國99年4 月29日第一審判決（起訴案號：臺
灣高雄地方法院檢察署98年度偵字第36443 號），提起上訴，本
院判決如下：
     主  文
上訴駁回。
     事  實
一、丙○○與代號0000-0000 之成年女子（真實姓名年籍詳卷，
    下稱甲 ○）原為男女朋友關係，民國98年10月初，甲 ○表示
    要與丙○○分手，惟丙○○仍持續打電話予甲 ○，不予理會
    甲 ○要求分手。於98年11月29日接近6 時許，丙○○與甲 ○
    到甲 ○位於高雄市前鎮區住處（真實地址詳卷）旁之小公園
    內談判，丙○○要求甲 ○一同前往丙○○位於高雄市旗津區
    渡船巷9 之11號住處，甲 ○不從，丙○○竟基於剝奪他人行
    動自由之犯意，至甲 ○住處按甲 ○家中電鈴，還按機車喇叭
    故作噪音，復自其騎乘之車牌號碼332-HFX 號之機車置物箱
    中取出菜刀1 把後，返回上開小公園內向甲 ○揮舞，並持刀
    劃破甲 ○外套（毀損部分未據告訴），且恫嚇甲 ○稱：如果
    不跟我走，要殺光你全家等語，甲 ○因擔心遭刀砍傷且家人
    遭受不測，因而心生畏懼及不敢隨意離去，遂於同日6 時30
    分許，與丙○○一同自上開小公園離開及分別騎乘機車一起
    前往丙○○上開住處，於同日6 時40分許抵達丙○○上開住
    處，在進入丙○○住處房間後，丙○○仍未同意讓甲 ○離去
    ，而以上開非法之方法剝奪甲 ○之行動自由（剝奪行動自由
    部分，已經判刑確定）。詎丙○○於甲 ○進入其上開住處房
    間後不久，另行起意，基於強制性交之犯意，對甲 ○表示時
    間寶貴，要與甲 ○作愛即發生性行為，經甲 ○拒絕，丙○○
    竟拿起兇器即上開菜刀揮舞及持菜刀架在甲 ○脖子上，甲 ○
    心生畏懼只好就範，丙○○壓在甲 ○身上，違反甲 ○之意願
    ，將其生殖器插入甲 ○之陰道，以此強暴方式對甲 ○強制性
    交得逞1 次，而甲 ○之後於同日9 時至10時之間某時，始自
    丙○○上開住處離去。於98年11月30日5 點多，丙○○又至
    甲 ○上揭住處等候甲 ○，甲 ○只好跟隨丙○○回去丙○○前
    開住處，丙○○竟再次基於強制性交之犯意，於同日上午某
    時許，在丙○○住處，對甲 ○表示要與甲 ○發生性行為，甲
    ○不願意，丙○○遂對甲 ○脅迫稱：如果不配合要每天找甲
    ○，且要甲 ○自己脫衣服還是要跟昨天一樣才就範等語，甲
    ○因而心生畏懼不敢反抗，丙○○違反甲 ○之意願，將其生
    殖器插入甲 ○之陰道，以此脅迫方式再度對甲 ○強制性交得
    逞1 次，甲 ○遂於98年11月30日19、20時許前往警局報警。
    丙○○於98年12月1 日21時40分許，在甲 ○住處附近以公共
    電話去電甲 ○質問陪同甲 ○返家之2 名男子身份，並要求甲
    ○出面，甲 ○表示不願出面，丙○○即基於恐嚇之犯意，對
    甲 ○恫稱：如果再不出面，我要到你家樓下按電鈴，直到你
    家人出來開門為止，再不開門我就衝到樓上把你們全家人殺
    掉等語，使甲 ○心生畏懼，致生危害於甲 ○全家人之生命安
    全（恐嚇危害安全部分，已判刑確定）。經警於同年12月2
    日19時40分許，在高雄縣鳳山市○○路10號「金礦咖啡」前
    持拘票拘提丙○○，並在其機車置物箱內扣得丙○○所有供
    上開剝奪他人行動自由及攜帶兇器強制性交所用之菜刀1 把
    。
二、案經甲 ○訴由高雄市政府警察局鼓山分局移送臺灣高雄地方
    法院檢察署檢察官偵查起訴。
     理  由
甲、程序部分：
一、按被告以外之人於偵查中向檢察官所為陳述，除顯有不可信
    之情況者外，得為證據，刑事訴訟法第159 條之1 第2 項定
    有明文。經查，證人即告訴人甲 ○於98年12月16日在檢察官
    偵查中所為之證述，性質上雖屬傳聞證據，惟係偵查中向檢
    察官所為之證述，並經具結，且無顯有不可信之情況，衡諸
    上開規定，自具有證據能力。
二、次按被告以外之人（包括證人、鑑定人、告訴人、被害人及
    共同被告等）於檢察事務官、司法警察官或司法警察調查中
    所為之陳述，與審判中不符時，其先前之陳述具有較可信之
    特別情況，且為證明犯罪事實存否所必要者，得為證據，刑
    事訴訟法第159 條之2 定有明文。所謂「前後陳述不符」之
    要件，應就前後階段之陳述進行整體判斷，以決定其間是否
    具有實質性差異，惟無須針對全部陳述作比較，陳述之一部
    分有不符，亦屬之。經查，證人即告訴人甲 ○於警詢中之證
    述，就其遭被告強制性交等經過情形，陳述較完整且明確，
    而其於原審審理時就部分情節未再次證及，或表示忘記了，
    另就性侵之過程及98年11月30日當日被告有無持刀威脅甲 ○
    等情，前後並非一致，本院審酌證人於警詢陳述時距事發時
    間較相近，記憶較為清晰，且較無壓力，於原審審理時亦無
    抗辯遭警員以強暴、脅迫、利誘或其他不正方法取得之供述
    ，客觀上應具有較可信之特別情況，且亦為證明犯罪事實存
    否所必要，依上揭規定，其於警詢中之證言自有證據能力。
乙、實體部分：
一、訊據上訴人即被告丙○○矢口否認有強制性交及攜帶兇器強
    制性交犯行，辯稱：我於98年11月29日、30日均有與告訴人
    甲 ○發生性交行為，但都沒有違反告訴人之意願，又98年11
    月29日發生性行為過程我沒有拿刀，另同年月30日當天我沒
    有以言語脅迫甲 ○云云。經查：
  (一)被告與代號0000-0000 之成年女子（即甲 ○）原為男女朋友
    關係，98年10月初，甲 ○表示要與被告分手，惟被告仍持續
    打電話予甲 ○，不予理會甲 ○要求分手。於98年11月29日接
    近6 時許，被告與甲 ○到甲 ○位於高雄市前鎮區住處（真實
    地址詳卷）旁之小公園內談判，被告要求甲 ○一同前往被告
    位於高雄市旗津區渡船巷9 之11號住處，甲 ○不從，被告竟
    持菜刀1 把，脅迫甲 ○與其前往其上開住處。同日6 時40分
    許，被告在進入被告住處房間不久，竟基於強制性交之犯意
    ，對甲 ○表示時間寶貴，要與甲 ○作愛即發生性行為，經甲
    ○拒絕，被告竟拿起兇器即上開菜刀揮舞及持菜刀架在甲 ○
    脖子上，甲 ○心生畏懼只好就範，被告壓在甲 ○身上，違反
    甲 ○之意願，將其生殖器插入甲 ○之陰道，以此強暴方式對
    甲 ○強制性交得逞1 次，而甲 ○之後於98年11月29日9 時至
    10時之間某時，始自被告上開住處離去等情，業經證人甲 ○
    於警詢、偵訊、原審及本院審理時證述詳確在卷（見偵二卷
    第9 頁、第50頁、原審卷第47頁反面、本院卷第74至77頁）
    。又被告於警詢中亦供述：我有要求她（指發生性行為），
    她有不太答應，我回了她一句話，妳之前喝酒醉的時候，也
    是硬要做性行為，現在換我也硬要做．．．我的生殖器進入
    她的性器官內，插動半小時就射精在她的陰道內等語（見偵
    二卷第5 頁反面、第6 頁）及於原審審理時供述：98年11月
    29日當天，我們有發生性關係等語（見原審卷第8 頁），足
    見甲 ○於98年11月29日，在被告住處房間，甲 ○確曾表示其
    不願意與被告發生性交行為，然被告之後仍對甲 ○為性交行
    為。再者，告訴人甲 ○既於98年10月初即表示要與被告分手
    ，顯有意與被告結束親密之男女關係，自不會願意再與被告
    發生性交行為。又98年11月29日當天，甲 ○亦不願意與被告
    回家，係遭被告持菜刀劃中甲 ○外套，且恫嚇甲 ○稱：如果
    不跟我走，要殺光你全家等語，甲 ○因而心生畏懼，不得不
    隨同被告前往被告住處，已經甲 ○於本院審理時結證屬實（
    見本院卷第74至77頁），且經被告於原審審理時供承：98年
    11月29日當天甲 ○有跟我回家，她本來不願意，是我拿刀出
    來之後，甲 ○才願意和我回家等語明確（見原審卷第21頁）
    ，顯見告訴人甲 ○於98年11月29日前往被告住處並非自願，
    且被告當日與甲 ○發生性交行為前，被告更係以「持菜刀」
    及「恐嚇」等非法手段違反甲 ○意願，強將甲 ○帶回其住處
    。此外，甲 ○進入被告住處後既依然表示不願意與被告發生
    性交行為，則衡諸常情，甲 ○於被告住處房間內，若非嗣後
    有遭被告施以持刀強暴等不法行為，致甲 ○不得不就範，被
    告豈能與甲 ○發生性交行為。是由上開事證綜合以觀，自足
    認證人甲 ○上開證述其係因被告持菜刀揮舞及持菜刀架在其
    脖子上，因而心生畏懼只好就範，而遭被告強制性交得逞，
    確屬真實可信，被告於98年11月29日確有以事實欄所載持菜
    刀揮舞及持菜刀架在甲 ○脖子上之方式，違反甲 ○之意願而
    對甲 ○為強制性交行為，堪以認定。被告上開所辯：我於98
    年11月29日有與告訴人甲 ○發生性交行為，但沒有違反告訴
    人之意願，且發生性行為過程我沒有拿刀云云，與上開事證
    不符，不足採信。
  (二)於98年11月30日5 點多，被告又至甲 ○上揭住處等候甲 ○，
    甲 ○只好跟隨被告回去被告前開住處，被告竟再次基於強制
    性交之犯意，於同日上午某時許，在被告住處，對甲 ○表示
    要與甲 ○發生性行為，甲 ○不願意，被告遂對甲 ○脅迫稱：
    如果不配合要每天找甲 ○，且要甲 ○自己脫衣服還是要跟昨
    天一樣才就範等語，甲 ○因恐懼不敢反抗，被告違反甲 ○之
    意願，將其生殖器插入甲 ○之陰道，以此脅迫方式再度對甲
    ○強制性交得逞1 次，嗣甲 ○於98年11月30日19、20時許報
    警等情，業經證人即告訴人甲 ○於警詢中證稱：被告於對我
    強制性侵時，問我要自己脫衣服還是要跟昨天一樣（持刀威
    脅）才就範等語（見偵一卷第12頁）及於偵訊中具結證稱：
    第二天被告又來找我，時間又是凌晨5 點多，他又在我家樓
    下等我．．．我聽他的話跟他回家。回到他家後，他又要求
    我跟他發生性關係，還說我如果不配合就會每天找我。他說
    配合的意思是要我順著他跟他回家，跟他發生性關係，不然
    他會每天來找我。第2 天回家後我朋友叫我一定要去報警，
    之前我怕他會對我跟家人怎樣都不敢去報警。第二天跟被告
    發生性關係我不願意，但他刀子都隨時放在機車裡面，我會
    害怕，29、30日都是遭被告強迫發生性關係，第二天我回家
    以後，是19、20時許先去前鎮派出所，他們又叫我去一心路
    派出所，又去鼓山分局，他們有帶我去醫院，我有要求警察
    載我回家，警察看見被告在我家樓下等我，還有問被告是誰
    等語甚詳（見偵二卷第50頁）及於原審審理時證稱：「（30
    日這天，在你家樓下，被告有無對你出示什麼工具？）沒有
    ，就是只有第一天有拿」、「（30日這天，隨後你和被告回
    去他家，有發生什麼事？）就是被被告性侵」、「（30日這
    天被告對你性侵的過程有無持何工具？）沒有」等語明確（
    見本院卷第48頁）。又被告於98年11月30日有與甲 ○發生性
    交行為1 次，且甲 ○不太願意及不太喜歡之事實，並經被告
    於警詢、偵訊、原審審理時供述甚明（見偵二卷第6 、41頁
    、原審卷第8 頁反面）。另佐以甲 ○既於98年10月初即表示
    要與被告分手，顯有意與被告結束親密之男女關係，自不會
    願意再與被告為性交行為，再參以甲 ○若係自願及合意與被
    告為性交行為，則甲 ○何需於98年11月30日當日前往警局報
    案其遭被告強制性交，並請求警員陪同返家？被告於98年12
    月1 日又何需以恐嚇言詞強逼甲 ○出面？是由上開事證綜合
    以觀，自堪認證人甲 ○上開證述其於98年11月30日係遭被告
    言詞脅迫致心生畏懼只好就範，而遭被告強制性交，確屬真
    實可信，被告於98年11月30日當日確有以上揭事實欄所載方
    式，違反甲 ○之意願而對甲 ○為強制性交行為，堪以認定。
    被告上開所辯：我於98年11月30日有與告訴人甲 ○發生性交
    行為，但沒有違反告訴人之意願，當天我也沒有以言語脅迫
    甲 ○云云，與上開事證不符，不足採信。
  (三)至辯護人雖另為被告辯稱：證人甲 ○於第二天才報案，與常
    情不符，且關於第二天之情節，前後供述不一，甲 ○證述不
    足採信云云。惟查：
    1.證人甲 ○之前係因怕被告會對甲 ○跟家人怎樣（意指不利
      ），而不敢去報警，於第2 天（即98年11月30日）回家後
      ，甲 ○朋友叫甲 ○一定要去報警，甲 ○即於98年11月30日
      19、20時許前往警局報案等情，前經證人甲 ○於檢察官偵
      查中證述明確在卷（見偵二卷第50頁）。是證人甲 ○就其
      何以至第二天才報案之原因前已陳明，且其陳述情節核與
      常情不悖，亦與本案被告確有以殺害甲 ○全家之恐嚇言詞
      對甲 ○加以恐嚇之情相符，自堪信為真實，從而，辯護人
      以甲 ○於第二天才報案，與常情不符，而認甲 ○之證述不
      足採信，尚非可採。
    2.按供述證據前後雖有差異或矛盾，事實審法院非不可本於
      經驗及論理法則，斟酌其他情形，作合理之比較，定其取
      捨，其就供述證據之一部，認為真實者，予以採取，亦非
      法所不許（最高法院95年台上字第6648號判決意旨參照）
      。經查，證人甲 ○就98年11月30日當日，在被告住處，其
      遭被告性侵時被告有無持刀乙節，於原審審理時先證稱沒
      有持任何工具（見原審卷第48頁），後證稱忘記了（見原
      審卷第51頁正反面）。然佐以證人甲 ○於檢察官偵訊中，
      就「98年11月29日」被告有拿刀出來之事實既已明確證述
      ，惟其就「98年11月30日」當日過程，卻未證述被告當日
      有拿刀出來（見偵卷第50頁），再觀證人甲 ○於原審審理
      時亦先證述被告並未拿任何工具，後證述其忘記了，且觀
      全卷事證，亦無其他證據足以證明「於98年11月30日」被
      告有持菜刀之行為，是自堪認被告於98年11月30日在被告
      住處並未拿菜刀出來，方屬真實。又證人甲 ○於警詢、偵
      訊及原審審理時就被告於98年11月30日當日係「違反其意
      願」對其性侵乙節，先後證述始終一致，亦與卷內其他事
      證相符，自屬真實可採。從而，辯護人以甲 ○證述情節先
      後不一，而認甲 ○證述其遭被告強制性交乙節不足採信，
      尚非可取。
  (四)被告於本院審理時聲請傳訊證人乙○○以證明甲 ○與被告曾
    經同居等情，然查被告與甲 ○原為男女朋友，且有過同居之
    事實，業據甲 ○於供明在卷，顯無再予傳訊之必要，併此
    明。又被告於本院另聲請傳訊被告之奶奶、姑姑及叔叔，以
    證明被告並未對甲 ○強制性交云云。惟查被告先後2 次係以
    脅迫方式，命甲 ○與其同赴其住處，且係於被告住處房間內
    ，對甲 ○進行強制性交，並未驚動家人，家人無從知曉，自
    無傳訊之必要，併此說明。
  (五)綜上所述，被告所辯上情，無非卸責之詞，不足採信。本件
    事證明確，被告之犯行，堪以認定。
二、按刑法上所謂兇器，其種類並無限制，凡客觀上對於人之生
    命、身體、安全構成威脅，具有危險性之兇器均屬之，且並
    不以攜帶之初有行兇之意圖為必要（最高法院79年度台上字
    第5253號判例參照）。查被告於98年11月29日對甲 ○強制性
    交行為時所持菜刀（已扣案），係鐵器材質，且既可劃破甲
    ○外套，足見刀刃鋒利（見警卷第21、22頁照片），客觀上
    對人之生命、身體、安全構成威脅，顯為具有危險性之兇器
    無訛。是核被告所為，係犯刑法第222 條第1 項第8 款之攜
    帶兇器強制性交罪及第221 條第1 項之強制性交罪。被告以
    上所犯二罪間，犯意各別，行為互殊，應予分論併罰。又被
    告於98年11月3 日對甲 ○強制性交時，並未持用菜刀，已如
    前述，則被告此部分所為，係犯刑法第221 條第1 項之強制
    性交罪，公訴意旨認被告係犯同法第222 條第1 項第8 款之
    攜帶兇器強制性交罪，起訴法條尚有未恰，惟起訴之基本事
    實同一，本院自得變更檢察官起訴法條，予以審判。
三、原審因而適用刑法第222 條第1 項第8 款、第221 條第1 項
    、第38條第1 項第2 款、第51條第5 款之規定，並審酌被告
    未能尊重甲 ○之性自主權，為滿足其一己色慾，違反甲 ○之
    意願，而先後對甲 ○為攜帶兇器強制性交及強制性交各1 次
    得逞，造成甲 ○心理上難以回復之創傷，及被告尚無犯罪前
    科等一切情狀，分別量處有期徒刑7 年6 月及3 年6 月，並
    定其應執行之刑，以資懲儆。並認扣案之菜刀1 把，係被告
    所有，已經其供明在卷，且為供其強制性交犯罪所用之物，
    依刑法第38條第1 項第2 款規定，宣告沒收之。經核原審此
    部分認事用法並無不合，量刑亦屬適度，被告上訴意旨，仍
    執前詞，否認犯罪，指摘原審此部分判決不當，為無理由，
    應予駁回。
四、被告另涉犯剝奪行動自由及恐嚇危害安全部分，業經原審判
    刑確定在案，本院不予論列。
據上論斷，應依刑事訴訟法第368條，判決如主文。
本案經檢察官蔡國禎到庭執行職務。
中    華    民    國    99    年    8     月    5     日
                  刑事第七庭    審判長法  官 莊飛宗
                                      法  官 蔡廣昇 
                                      法  官 謝宏宗
以上正本證明與原本無異。
如不服本判決應於收受本判決後10日內向本院提出上訴書狀，其
未敘述上訴理由者，並得於提起上訴後10日內向本院補提理由書
狀（均須按他造當事人之人數附繕本）「切勿逕送上級法院」。
中    華    民    國    99    年    8     月    6     日
                                      書記官 蘇恒仁

附錄本判決論罪科刑法條：
中華民國刑法第222條第1項第8款
（加重強制性交罪）
犯前條之罪而有下列情形之一者，處 7 年以上有期徒刑：
八、攜帶兇器犯之者。

中華民國刑法第221條第1項
（強制性交罪）
對於男女以強暴、脅迫、恐嚇、催眠術或其他違反其意願之方法
而為性交者，處3 年以上10年以下有期徒刑。

司法院資訊處製作；財團法人民間司法改革基金會備份。
